臺灣高等法院臺中分院刑事判決　　　　　　　　九十一年度重上更(一)字第三六號
　　上　訴　人
　　即　被　告　乙○○
右上訴人因公共危險案件，不服臺灣苗栗地方法院八十六年度訴字第三○三號中華民
國八十七年七月九日第一審判決（起訴案號：臺灣苗栗地方法院檢察署八十六年度偵
字第五四、一二一、一二三、一二四號、一二五、一二六、二四○、一○七二、一六
七九號），及移送併辦（八十六年度偵字第三二○九、四四○四號，八十七年度偵字
第一四八七號），提起上訴，經判決後由最高法院發回更審，本院判決如左：
      主  文
原判決關於乙○○部分撤銷。
乙○○共同連續損壞、壅塞陸路致生往來之危險，處有期徒刑伍月，如易科罰金，以
參佰元折算壹日。緩刑參年。
      事  實
一、緣寶恩開發股份有限公司（下稱寶恩公司）於民國（下同）八十三間，申請於苗
    栗縣頭份鎮○○段九四八之三、九五八之十一、九五八之五等地號上合法興建納
    骨塔，並於八十四年間合法取得苗栗縣政府及經濟部合法許可，惟自八十三年間
    ，於上開處所開始興建納骨塔起，即因頭份鎮上興里里民對該環境及風水影響尚
    有疑慮等因素，而陸續阻擋興建工程。而苗栗縣頭份鎮○○里○○路二二九巷，
    係於七十七年間即經由苗栗縣頭份鎮公所編定為既成巷道，不特定人均得自由通
    行之，上興里民竟為阻擋寶恩公司蓋建納骨塔，於八十五年間，即多次以堆積石
    頭及設立柵欄等方式，阻止寶恩公司車輛行進，嗣經寶恩公司向台灣新竹地方法
    院申請於上開巷道為假處分，經台灣新竹地方法院法官裁定准予假處分，並於八
    十五年十月二十日上午九時，於上開巷道上強制排除路上障礙而執行假處分。詎
    乙○○竟基於損壞、壅塞陸路，以妨害他人通行上開巷道之概括犯意：(1)、與徐
    阿森（經原審判處有期徒刑三月，緩刑二年；本院前審判決駁回上訴確定）、徐
    連翔（另由台灣高等法院併案審理）明知上開巷道業經台灣新竹地方法院假處分
    ，不得任意阻止他人通行，竟基於共同之犯意聯絡，於八十五年十一月二十六日
    上午，互利營造公司人員欲至上開納骨塔工地進行施工時，乙○○即以其所經營
    蘭將企業社之車號ＭＡ－二一二一號自小客車，擋於上開路口、徐阿森則於該巷
  道上設置柵欄，再由乙○○駕駛挖土機挖掘上開巷道，使之產生坑洞而無法通行
    ，進而阻擋互利營造公司人員至上開處所施工，並致生往來之危險。(2)、上開道
    路嗣經回復後，於同年月二十八日下午，乙○○復開啟上開挖土機，於該道路進
    行挖掘，而毀損上開路面，復於深夜經不明人士以挖土機於上開處所挖掘寬三．
    八公尺、長一公尺之坑洞，使寶恩公司之施工車輛無法通行，而嗣同年月二十九
    日，寶恩公司人員欲以挖土機進行上開路面之回填工作時，徐謝燕鳳、林高阿緞
    、徐維清（以上三人分別經原審判處有期徒刑三月、三月、四月，緩刑二年、三
    年；本院前審判決駁回上訴確定）與其他里民多人，明知上開巷道業經台灣新竹
    地方法院假處分，不得任意阻止他人通行，竟基於共同之犯意連絡，由群集於上
    開坑洞內，使該道路無法回填使用，以阻止寶恩公司工程人員通行，並進行違背
    假處分效力之行為。(3)、於八十五年十二月廿四日夜間至二十五日零晨，在假處
    分銜接處，築起橫擋巷道一半面積之水泥牆，以妨害他人通行之權利，並致生往
    來之危險。(4)、又於八十六年八月一日晚上九時三十分，夥同林賢烈（另案由檢
    察官處理）將現供人通行之上開水源路二二九巷道路臨近伊家之路段，挖掘約十
    五公尺長、深約一米，妨害行人車輛通行。復於八十六年十二月九日，在上開路
    段灌築水泥護堤，使路面變狹，損害及壅塞陸路，致生往來之危險。復於八十六
    年十二月十七日上午九時許，夥同徐文連、黃雲德、黃煥錢等人，將另一既成道
    路即頭份鎮○○○○○道路設障，先在路旁釘板模，將路改狹，僅能通行機車，
    後又強行灌漿，將路堵塞，繼復於八十七年二月十一日十五時三十分，夥同徐連
    翔、林賢烈（此部分亦另案由檢察官處理）、黃煥錢、林賢鎮等人，僱用怪手將
    頭份鎮○○路二二九巷通往公墓產業道路破壞，並將鐵筋翻起，致該路無法通行
    並致生往來之危險。(5)、復於八十七年六月廿二日一時二十分許，與徐有生基於
    共同犯意聯絡，依徐某指示，駕駛挖土機將頭份鎮上興里公墓附近產業道路之路
    面挖壞，使一大片路面之水泥塊堆積阻塞路面，造成人車通行之危險。
二、案經互利營造股份有限公司、寶恩開發股份有限公司訴請、及訴由苗栗縣警察局
    頭份分局報請臺灣苗栗地方法院檢察署檢察官偵查起訴及移送併辦。
      理  由
一、訊據上訴人即被告乙○○（下稱被告）矢口否認右揭妨害公眾往來安全之犯行，
  辯稱：事實(1)部分，挖掘道路係為挖水溝之記號，車子原即放伊家門口；事實(2)
    部分，伊祗於八十五年十一月廿六日開挖土機；事實(3)部分，伊如做水泥牆會擋
    住伊之出路，故伊不可能做；事實(4)部分，於八十六年八月一日及同年十二月九
    日伊挖水池係要做消防設備，後為安全才在旁邊築護欄，於八十七年十二月十七
    日伊有至現場，惟未有阻塞道路以，又同年二月十一日係要做擋土牆，有告訴其
    他人不要讓擋土牆占用整條路，要讓行人能通行；事實(5)部分，該地係九五八－
    八地號，乃徐有生為派下員之祭祀公業私有土地，而伊僅將寶恩公司所舖設之水
    泥部分挖掉而已云云。惟查：(一)、右揭事實，業據告訴人之代理人即寶恩公司董
    事丁○○及代表人丙○○指陳歷歷，並有照片在卷可資佐證（見偵字第六三二號
    偵查卷第十三、十四頁；偵字第三二○九號卷第九頁），而經原審勘驗告訴人所
    提之錄影帶，有勘驗筆錄可稽（見原審卷第二五九頁）亦與告訴人所指情節相符
    ，查被告若為做挖水溝之記號，實可不必動用挖土機挖掘，且被告徐阿森若無共
    同壅塞陸路、妨害告訴人通行之意，則何庸鎖起該柵欄，並自承保管該柵欄之鑰
    匙（見偵字第六三二號卷第九頁）且已足造成來往人車通行之危險至明，被告縱
    係為消防使用或築構擋土牆屬實，惟仍不能妨害公眾之通行，故自難以此解免罪
    責。又事實(5)部分，該道路亦為既成道路，業據證人陳一境供證在卷，而被告將
    路面開挖後，造成大片水泥塊堆積路面，使人車通行困難，已足造成公共危險之
    事實，業據告訴人指陳甚詳，且有現場照片可稽（見本院前審卷第一宗第二○八
    頁、偵字第四二七七號第八頁至十四頁），則該既成道路縱為私有地，被告所為
    已妨害公眾往來通行，所辯自不足採信，此部分犯行亦堪認定。(二)、本件於八十
    六年十月卅日提起公訴後，雖公訴人嗣後於八十七年八月卅日始就被告，於上開
    事實(4)部分，被告於八十六年十二月九日及八十七年二月十一日之公共危險犯行
    ，遽認不能證明被告所為，而為不起訴處分（見本院前審卷(二)第廿一頁），尚有
    未洽，本院就此部分事實認定，自不受拘束。(三)、本件系爭土地為既成道路，眾
    人均得自由出入，被告與共犯等人所為開挖路面，及其他設置障礙物之行為，已
    足使公眾人車往來之危險，雖寶恩公司開發土地案或有損及被告及當地里民權益
    之情事，被告於本院前審具狀辯稱：苗栗縣政府人員雖證述通往第二公墓之道路
    係「既成道路」，但該道路之路寬，自上興里里民活動中心上坡地點的零公里起
    至二八二公尺處止路寬係三公尺，二八二公尺至四二五公尺係一公尺至二公尺，
    四二五公尺以後係不到一公尺寬的道路，被告涉案部分位於二八二公尺至四二五
    公尺之間，此段道路原來僅寬一公尺至二公尺，寶恩公司未獲兩旁地主同意，僱
    用保全人員強行擋路，將原有道路非法拓寬為四公尺至五公尺，上訴人為維護村
    民權益，將被非法拓寬部分挖掉，回復原狀，何罪之有云云，並提出苗栗縣政府
    八十七年九月二十四日函送之「寶恩納骨塔出入通路爭議案」協調會議紀錄、八
    十四年空攝的航照圖等件為證（見本院前審卷第一宗第一二五頁以下及卷第二宗
    第十二頁以下），固非全無理由，惟被告及共犯等自應依循合法途徑請求救濟，
    在未經權責機關認定，被告擅自以自小客車擋於路口、巷道上設置柵欄、駕駛挖
    土機挖掘巷道使之產生坑洞而使往來車輛無法通行，以上開違法犯罪行為抗爭，
    自難執為正當防衛而卸責，此亦有共同被告林賢烈等妨害自由乙案判決確定，有
    台灣高等法院八十五年度上易字第七四五號刑事判決書附卷可參。本件事證明確
    ，被告所否認與辯解，無非卸責飾詞，核無可採，其犯行堪予認定，應依法論科
    。
二、按刑法第一百八十五條第一項之公共危險罪，祇須損壞、壅塞之行為，造成公共
    往來危險之狀態為已足，不以全部損壞、壅塞或發生實害為必要；又該罪構成祇
    須以原有供公眾往來之陸路存在為前題，私人所有權之土地，實際上已成為道路
    ，其私人土地所有權之行使自應受到限制，所有人開挖路面，埋設木柱等行為，
    致使道路壅塞、往來公眾人車發生危險，自應構成公共危險罪，分別為最高法院
    七十九年台上字第二二五○號，及六十二年台上字第一八四七號著有判例及判決
    ，而查本件系爭上開二二九巷道及另外通往第二公墓之道路，為既成道路之事實
    ，業據證人即苗栗縣政府建管課人員林芳名，及土木課人員陳一境於本院前審供
    證詳確（見本院卷(一)第一九二頁背面、第二○七頁），且有苗栗縣政府函可稽（
    見三二○九號偵卷第八頁）則本件系爭之上開既成道路，如擅予開挖、設置柵欄
    或設築水泥牆、路障擋住路面等行為，致使公眾往來人車發生危險，已足成立前
    開罪責。核被告所為：(一)、犯罪事實(1)係犯刑法第一百三十九條違背查封效力、
    同法第三○四條妨害自由、同法第一百八十五條第一項之公共危險罪。此部分被
    告與徐阿森、徐連翔之間，有犯意之聯絡，行為之分擔，均為共同正犯。(二)、犯
    罪事實(2)係犯刑法第三○四條、第一百三十九條之罪，被告與徐謝燕鳳、林高阿
    緞、徐維清及其他里民多人間有犯意之聯絡，行為之分擔，均為共同正犯。此部
    分，被告另犯同法第一百八十五條之罪。(三)、犯罪事實(3)係犯刑法第一百八十五
    條之公共危險、同法第三○四條之妨害自由罪。(四)、犯罪事實(4)係犯刑法第一百
    八十五條第一項、同法第三百零四條之罪。此部分被告分別與徐文連、黃雲德、
    黃煥錢、徐連翔、林賢烈、黃煥錢、林賢鎮等人間均有犯意之聯絡，行為之分擔
    ，均為共同正犯。(五)、犯罪事實(5)所為，係犯刑法第一百八十五條第一項、同法
    第三百零四條之罪，其與徐有生二人間有犯意聯絡及行為分擔，均為共同正犯。
    以上，被告犯罪事實(1)(2)(3)(4)(5)所為前後多次公共危險及妨害自由犯行，均時間
    緊接，且基於概括犯意反覆為之，又所犯構成要件相同，均為連續犯，應均分別
    依刑法第五十六條規定，以一罪論，並加重其刑。事實(4)(5)部分，雖未經起訴，
    然與起訴論罪部分有連續犯裁判上一罪關係，為起訴效力所及，復經察官移送併
    案審理，本院自得併予審究。被告所犯妨害自由、違背查封效力及公共危險罪之
    間，有方法結果之牽連關係，應依刑法第五十五條之規定，從一重之刑法第一百
    八十五條第一項妨害公眾往來安全罪處斷。
三、原審就被告部分認為罪證明確，予以論罪科刑，固非無見，惟查：原審未及就被
    告上開犯罪事實(5)之部分併加以審理，應以連續犯論處，尚有未洽；又原判決既
    認為被告所為，係犯刑法第一百三十九條違背查封效力、同法第三○四條妨害自
    由及同法第一百八十五條第一項之公共危險等罪，此三之間有方法結果之牽連關
    係，應從一重處斷，判決主文亦諭知「乙○○共同連續損壞、壅塞陸路致生往來
    之危險，處．．．」等語，惟於判決理由欄卻論敘「被告乙○○．．．所犯妨害
    自由、違背查封效力及公共危險罪之間．．．有方法結果之牽連關係，應依刑法
    第五十五條之規定，從一重之刑法第三百零四條處斷」，判決主文與理由矛盾，
    亦有不當。被告上訴意旨否認犯罪，雖無可取，惟原判決既有可議，即無可維持
    ，自應由本院將原判決關於被告部分撤銷改判。爰審酌被告犯罪之動機、手段、
    所生危害及犯罪後態度等一切情狀，量處有期徒刑五月。又刑法第四十一條於九
    十年一月四日修正，同年月十日經總統公布施行，其第一項規定：「犯最重本刑
    為五年以下有期徒刑以下之刑之罪，而受六個月以下有期徒刑或拘役之宣告，因
    身體、教育、職業、家庭之關係或其他正當事由，執行顯有困難者，得以一元以
    上三元以下折算一日，易科罰金。但確因不執行所宣告之刑，難收矯正之效，或
    難以維持法秩序者，不在此限。」，而前之規定為：「犯最重本刑為三年以下有
    期徒刑以下之刑之罪，而受六個月以下有期徒刑或拘役之宣告，因身體、教育、
    職業、家庭之關係，執行顯有困難者，得以一元以上三元以下折算一日，易科罰
    金。」，故本條文之修正，擴大得諭知易科罰金之範圍，較有利於被告，爰依刑
    法第二條第一項前段，適用修正後之刑法第四十一條第一項，諭知易科罰金之折
    算標準。末查，被告前未曾受有期徒刑以上刑之宣告，有本院刑事被告前科紀錄
    表在卷可按，其因為愛護家鄉致有上開抗爭犯行，惟其情不無可憫，且告訴人亦
    於本院前審及本審表示不願訴究，本院認其經此教訓，亦當知警惕而無再犯之虞
    ，本院綜核各情，所宣告之刑，認以暫不執行為適當，併予宣告緩刑三年，以啟
    自新，並期後效。
四、被告經合法傳喚，無正當理由未到庭，爰不待其陳述，逕行判決。
據上論斷，應依刑事訴訟法第三百七十一條、第三百六十九條第一項前段、第三百六
十四條、第二百九十九條第一項前段，刑法第二條第一項前段、第二十八條、第五十
六條、第一百八十五條第一項、第三百零四條、第一百三十九條、第五十五條、第七
十四條第一款，罰金罰鍰提高標準條例第一條前段、第二條，判決如主文。
本案經檢察官甲○○到庭執行職務。
中        華        民        國  九 十 一  年     九     月　 二十五   日
                                  臺灣高等法院臺中分院刑事第七庭
                                        審判長法  官　林　榮　龍
                                              法　官　黃　日　隆
                                              法　官　江　錫　麟
右正本證明與原本無異。
如不服本判決應於收受送達後十日內向本院提出上訴書狀，其未敘述上訴之理由者並
得於提起上訴後十日內向本院補提理由書（均須按他造當事人之人數附繕本）。
                                              書記官  陳  振　海
中        華        民        國  九 十 一  年     九     月　 二十六   日
附錄論罪科刑法條：
刑法第三百零四條：以強暴、脅迫使人行無義務之事或妨害人行使權利者，處三年以
下有期徒刑、拘役或三百元以下罰金。
刑法第一百八十五條第一項：損壞或壅塞陸路、水路、橋樑或其他公眾往來之設備或
以他法致生往來之危險者，處五年以下有期徒刑、拘役或五百元以下罰金。
刑法第一百四十條：於公務員依法執行職務時，當場侮辱，或對於其依法執行之職務
公然侮辱者，處六月以下有期徒刑、拘役或一百元以下罰金。
刑法第一百三十九條：損壞、除去或污穢公務員所施之封印或查封之標示，或為違背
其效力之行為者，處一年以下有期徒刑、拘役或三百元以下罰金 。
                                                                        Ｋ
